臺灣臺北地方法院民事判決　　　　　　　93年度再易字第81號
再審原告　　甲○○
　　　　　　　　　　　　二號
訴訟代理人　蔣祖棠
　　　　　　　　　　　　二號
再審被告　　聯邦商業銀行股份有限公司
法定代理人　黃春鐘
上列當事人間請求再審之訴事件，再審原告對於中華民國93年10
月27日臺灣臺北地方法院93年度簡上字第312 號確定判決提起再
審之訴，本院判決如下：
    主  文
再審之訴駁回。
再審訴訟費用由再審原告負擔。
    理  由
一、按再審之訴，應以訴狀表明下列各款事項，提出於管轄法院
    為之：(一)當事人及法定代理人。(二)聲明不服之判決及提起再
    審之訴之陳述。(三)應於如何程度廢棄原判決及就本案如何判
    決之聲明。(四)再審理由及關於再審理由並遵守不變期間之證
    據。再審訴狀內宜記載準備本案言詞辯論之事項，並添具確
    定終局判決繕本或影本。民事訴訟法第五百零一條定有明文
    。次按對確定判決提起再審之訴，應以有民事訴訟法第四百
    九十六條第一項各款之原因為限，此項原因亦即再審理由，
    必須於訴狀中表明之，否則其訴即屬不合法，毋庸命其補正
    ，逕以裁定駁回之，最高法院著有七十年臺再字第三五號判
    例要旨可參。再按民事訴訟法第四百九十六條第一項第一款
    所謂適用法規顯有錯誤，係指確定判決所適用之法規顯然不
    合於法律規定，或與現尚有效之判例、解釋顯然違反者而言
    ，不包括認定事實錯誤、取捨證據失當、判決不備理由及在
    學說上諸說併存致發生法律上見解歧異等情形在內。而民事
    訴訟法第四百九十六條第一項第十三款所謂當事人發現未經
    斟酌之證物或得使用該證物，係指在前訴訟程序不知有該證
    物，現始知之，或雖知有此而不能使用，現始得使用者而言
    （最高法院三十二年上字第一二四七號判例參照）。是
    當事人於前訴訟程序已提出而未經斟酌之證物，並不包括在
    內，此與同法第四百九十七條所定，就足影響於判決之重要
    證物，漏未斟酌者，僅限於不得上訴於第三審法院之事件，
    始得提起再審之訴對照觀之，亦甚為明顯，最高法院七十七
    年台上字第五九二號判決意旨即採相同見解。
二、聲請人聲請再審係以原審判決違反民事訴訟法第四百九十六
    條第一項第一款及第十三款規定，其再審聲明及理由略以：
    (一)就複利計息部分：一審（即九十二年北簡字第二六八００
　  號）對於再審原告認為再審被告複利計息違法一事，未經斟
    酌，亦無片語說明。於二審審理時，二審法院未令再審原告
    就複利計息部分之事實為辯論之機會，並逕採用民法第二百
    零七條第二項規定，認為複利計息為銀行習慣，而為再審原
    告敗訴判決。顯已違反民法第二百七十八條，當事人間所提
    不同事證，法院有取捨權，但應於裁定前，令當事人就其事
    實有辯論機會之違法。　(二)違約金部分：依系爭信用卡條款
    第十一條第三項末段之規定，自民國（下同）九十年五月一
　　日起，逾期超過六個月以上者，不收違約金，而被告自九十
　  二年十月起，即停用系爭信用卡，未再繳付利息。而原審，
    竟仍判決再審原告應給付再審被告違約金，已屬誤判。再者
    ，原審乃改判再審原告應負擔一審訴訟費用及違約金，為一
    案重罰二次違約金，難謂適法。(三)訴訟費用部分：再審被告
    提起上訴時，原審法官曾宣示此乃漏判，應聲請補充判決。
    現再審被告不聲請補充判決（無須繳納裁判費），而提起上
　　訴（應繳納裁判費），理應由再審被告負擔裁判費。是請求
　  「廢棄原判決發回更審或逕予裁判。原告承認，無利息滾入
    本金，再生利息。今依該行自87年7 月至92年9 月止，歷史
    帳單用紅筆畫出，以垂直相加計算方式及計算表，計算結果
    ，請判被告需清償原告新台幣肆萬捌仟玖佰柒拾參元，及至
    清償之日止，按日息萬分之五．四計算之利息。並聲明訴訟
    費用由原告負擔。」，同時陳稱二審判決書於本年十一月五
    日在博愛路派出所領取等語。
三、經查：本件再審原告以原審判決有關前複利部分違反民法第
    二百零七條及二百七十八條云云，然細譯其理由，並未就原
    審判決違背法令有何陳述，僅指摘原審認定二造間有關利率
    部分應適用銀行界之「習慣」之採複利「事實」有所質疑；
    次查再審原告主張九十二年十月起信用信用卡即無須支付違
    約金云云，更屬對原審判決中有關契約條文之「事實」部分
    質疑，更非原審判違背法令。同時再審原告亦未提出原審判
    決程序中所未經斟酌之證據，是參照首開說明本件再審之訴
    自顯無理由，應予駁回。
四、再查再審之訴乃當事人要求法院就不利己「已確定」之「終
    局判決」更為審判之訴訟行為，本件縱認「訴訟費用」部分
    原審漏未判決，亦僅屬是否聲請補充判決或法院依職權行補
    充判決問題，核與對確定判決提起再審之訴訟行為合法要件
    不符。再審原告以此為由提起再審之訴亦顯不合法。綜上所
    述，再審原告之訴或顯無再審理由或未依規定程式，爰不經
    言詞辯論，逕以判決駁回之。
五、據上結論：本件再審之訴為顯無理由，依民事訴訟法第五百
    零二條第二項、第七十八條，判決如主文。
中　　華　　民　　國　　94　　年　　1 　　月　　13　　日
                  民事第四庭    審判長法　官　盧彥如
                  　 　　　　　　　　 法　官　唐于智
　　　　　　　　　　 　　　　　　　　 法  官  洪遠亮
以上正本係照原本作成
不得上訴
中　　華　　民　　國　　94　　年　　1 　　月　　13　　日
                                      書記官　柯金珠
